【裁判字號】    89,上易,4790
【裁判日期】    900427
【裁判案由】    妨害名譽
【裁判全文】
臺灣高等法院刑事判決                          八十九年度上易字第四七九號
    上  訴  人
    即  自訴人  甲○○
    自訴代理人  丙○○
    被      告  乙○○
    選任辯護人  陳哲宏
    選任辯護人  張冀明
右上訴人因被告妨害名譽案件，不服臺灣台北地方法院八十九年度自字第三三九號，
中華民國八十九年十一月十六日第一審判決，提起上訴，本院判決如左：
    主  文
上訴駁回。
    理  由
一、本案經本院審理結果，認第一審判決對被告乙○○為無罪之諭知，核無不當，應
    予維持，並引用第一審判決書記載之證據及理由如附件。
二、自訴人上訴意旨略以：
    (一)原審八十九年九月十三日自行勘驗之聯華電子股份有限公司（下稱聯華公司）
      股東會議過程錄影帶，其勘驗筆錄內容有不實之處，原審未給予自訴人與被告
      當場就該勘驗之錄影帶充分對質、查証，以求發現真實，即諭知調查証據完畢
      ，容有未洽，請求再就自訴人質疑部分之勘驗筆錄，再行勘驗，以求真實。
    (二)被告一來當場表示自訴人係職業股東，係來耍寶、作秀，並聯想、懷疑而已，
      且自訴人在股東會最後討論事項中發言不及二、三分鐘時，即遭被告制止發言
      ，自訴人乃當場表明被告侵犯自訴人之發言權，被告竟當場指自訴人為職業股
      東之作秀，已嚴重侮辱自訴人，且原判決認定自訴人係專為參加該股東會而持
      有聯華公司之股票，致遭被告揣測為職業股東，乃屬合理懷疑，理所當然云云
      ，亦有臆斷，違反常情替被告脫罪之嫌。
    (三)查錄影帶並非當時開會全場之全貌，本件被告之發言，有無影射自訴人，應觀
      察股東會過程之來龍去脈，始能發現真象，自有傳喚出席該股東會之股東，以
      為查証之必要，爰請求傳喚証人黃文泰、李金土到庭作証，至於待証事項，俟
      証人到庭後再行補呈。
    (四)依原審卷第八十四頁至第八十八頁所載原審勘驗錄影帶筆錄記載，該勘驗筆錄
      第一段被省略被告故意刁難自訴人上台發言及干擾自訴人發言之情節。被告於
      該次股東會最後一議案時對自訴人等股東表示：「股東會是股東參與權利之場
      所，股東可以提出合理問題，但若無法維持秩序，讓小股東加以扭曲及侮蔑，
      我們股東會讓小股東癱瘓，讓一些所謂純粹職業股東肆意霸佔時間、作秀，則
      有必要維持秩序，以維護大部分股東之權利」等語，足見被告在原審勘驗筆錄
      第十段自訴人發言後，緊接著為上開發言，被告是針對自訴人來毀謗，原審勘
      驗筆錄第四、第五段被告的發言是針對所有的股東來講的，也包括我們自訴人
      在內，被告是對所有的股東恐嚇。
    (五)自訴人均依公司業務、會議議程所提問題，依議事規則提出問題，何來耍寶、
      作秀？所稱若股東未經主席同意發言，就叫警衛拉出去云，云自屬恐嚇之言詞
      ，自訴人已心生畏懼等語。
三、經查：
    (一)自訴人於本院調查中除主張原審八十九年九月十三日勘驗筆錄第一段前段漏未
      記載部分內容外，餘對原審勘驗筆錄之第一段內容沒有意見，主張第二段與原
      審九月十三日勘驗內容差不多，第三段與自訴人無關，第四、五段與原審九月
      十三日勘驗內容大同小異，對原審勘驗沒有意見，第六段與自訴人無關，第七
      段大同小異，第八段、第九段與自訴人無關，第十段也是大同小異，第十一段
      也與自訴人無關等情（詳本院卷第四十五頁筆錄），嗣經本院就自訴人有爭議
      之原審勘驗筆錄第一段之前未記載部分之錄影帶進行勘驗，勘驗結果呈現出來
      之影像及內容係：「錄影帶並無日期。影像出來司儀朗讀議程，主席報告完畢
      ，進行第一議案，司儀宣讀完畢，看見影幕上自訴人舉手上前，不是向上舉手
      ，但馬上放下，之後自訴人沒有繼續舉手，螢光幕把自訴人作為焦點，未見自
      訴人舉手看見自訴人站起來向前走到發言台自訴人發言表明股東戶號，不久後
      面議事人員有發出自訴人股東的戶號不對，不存在，表達自訴人不是股東，不
      能發言，看見自訴人轉頭與議事人員發生爭吵，自訴人從口袋拿出紙張給議事
      人員，議事人員查自訴人的股號，自訴人與議事人員爭執約二分鐘，自訴人要
      求將自訴人今日發言的內容寫在會議記錄上，讓沒有來的股東也知道今日的發
      言情形，因被告辦理變更現金增資計畫要告訴股東，自訴人並就現金增資變更
      計畫追加預算（案），要求公司說明，其中還有提到聯電公司有隱匿與ＩＢＭ
      公司的事情，因而被罰款等等發言，主席就發言說：『你講完了沒有，意思我
      已經曉得』，自訴人說你曉得的，就由被告發言，自訴人發言約三分鐘，自訴
      人就回位置坐，主席在位置上發言不到一分鐘，自訴人就從座位上發言中斷主
      席，自訴人並在位置上發言要求將自訴人所發言的內容寫在會議記錄上，司儀
      就接著第二個議案的宣讀」等情，有本院九十年三月十九日勘驗筆錄可按。
    (二)依上開自訴人所主張原審漏未記載於勘驗筆錄上之內容觀之，自訴人第一次上
      台發言時，因工作人員一時找不到自訴人之股號，至質疑自訴人之發言資格，
      其後發現自訴人確為股東，即立即予自訴人繼續在台上發言，核並無如自訴狀
      中所陳，「第一案時，自訴人舉手發言，被告視若無睹，至第二案始讓自訴上
      台發言，於自訴人發言二、三分鐘後，被告即喝令制止及下台等情，當甚明確
      。又依原審八十九年九月十三日自訴人所不爭執之勘驗筆錄記載，該次會議另
      有自訴人以外之其他股東多次發言，且股東李友土及戶號九八七○七六號之股
      東，更多次與現場工作人員、主席即被告等人多次發生激烈、不友善之言語對
      話，更有經主席以維持秩序之理由制止發言後仍逕自發言者，現場顯得有些混
      亂、無秩序、無禮貌，當甚明確，此時被告基於主席之地位行使主席維持會議
      現場秩序之權利，核屬正當。
    (三)自訴人自承被告在該次股東會最後一議案時對自訴人等股東表示：「股東會是
      股東參與權利之場所，股東可以提出合理問題，但若無法維持秩序，讓小股東
      加以扭曲及侮蔑，我們股東會讓小股東癱瘓，讓一些所謂純粹職業股東肆意霸
      佔時間、作秀，則有必要維持秩序，以維護大部分股東之權利」等語，足見被
      告係針對全體股東發言，而非針對自訴人一人發言，以該次會議進行之全部過
      程，確有部分股東不遵守主席之現場秩序維持權，任意發言，並多次與現場工
      作人員、主席即被告等人多次發生激烈、不友善之言語對話，致現場顯得有些
      混亂、無秩序、無禮貌，有如前述，則被告基於主席之地位，於會議近末了之
      時，為上開屬於價值中性、客觀之呼籲或敘述，並未具體指摘何人有該破壞秩
      序或不能認同之行為，尚難認被告係對自訴人為公然侮辱之行為。至自訴人稱
      被告對自訴人及其他小股東稱：如未經其同意擅自發言，即將拖出會場一節，
      被告固有於原審勘驗筆錄第五段中股東李友土稱：若再發言，要以主席之權利
      ，將其趕出會場云云，核此部分被告係對股東李友土發言，並非對自訴人發言
      ，當甚明確，又以股東李友土既多次與主席激烈對話、針鋒相對，毫不畏懼，
      且復不遵守主席之議事權，主席即被告表示將依相關規定請不遵守現場秩序之
      人離開議場，核屬正當之議事權行使，難認被告有何恐嚇危害他人之故意。
    (四)綜上所述，本件被告所為尚難認有何公然侮辱或恐嚇危害安全等犯行，乃至臻
      明確，原審依法為被告無罪之諭知，核並無不當，自訴人以上開上訴理由指摘
      原判決不當，核無理由，其上訴應予駁回。另自訴人上訴請求傳喚証人即現場
      出席之股東黃文泰、李金土到庭作証，除未敘明待証事項外，以該日之一、二
      位股東之記憶，自無法推翻有錄影帶等客觀証據支持之事實，是本院亦認該二
      人証並無再予傳喚之必要，附此敘明。
四、被告經合法傳喚，無正當理由不到庭，爰不待其陳述逕行判決。
據上論結，應依刑事訴訟法第三百七十三條、第三百六十八條、第三百七十一條，判
決如主文。
中      華      民      國    九十      年      四      月    二十七    日
                              台灣高等法院刑事第二十三庭
                                    審判長法  官  黃  瑞  華
                                          法  官  吳      燦
                                          法  官  雷  雯  華
右正本證明與原本無異。
不得上訴。
                                          書記官  黃  嬿  婉
中      華      民      國    九十      年      四      月    三十      日


司法院資訊處製作；財團法人民間司法改革基金會備份。
